【裁判字號】    97,上易,278
【裁判日期】    970303
【裁判案由】    詐欺
【裁判全文】
臺灣高等法院臺中分院刑事判決         97年度上易字第278號
上  訴  人
即自訴  人  甲○○○
被      告  乙○○
上列上訴人因被告詐欺案件，不服臺灣臺中地方法院96年度自緝
字第574號中華民國96年12月7日第一審判決，提起上訴，本院判
決如下：
    主  文
原判決撤銷。
本件自訴不受理。
    理  由
一、自訴及上訴意旨略以：被告乙○○於民國82年底知悉自訴人
    被倒債，以代自訴人討回倒債為由，向高雄市商人王奶捷、
    吳雲德夫婦以黃泰洋之假名取得新台幣（下同）80萬元後，
    將應歸還自訴人之50萬元中之30萬元詐取作為走私物品之投
    資款，迄至83年1月間共投資為由詐騙自訴人480萬2千元，
    另於83年5月間與黃品潔共同哄騙自訴人為其購買價值109
    萬馬自達進口高級跑車之連帶保證人，又以案外人王維輝名
    義分別在土地銀行北台中分行、台中市第五信用合作社、第
    一銀行北屯分行開設甲存帳戶，以該三帳戶之支票向自訴人
    詐借128萬元，因認被告乙○○涉犯刑法第339條第1項之詐
    欺取財罪。經原審以罹於追訴權時效力，而為被告免訴之判
    決，然本件自訴被告乙○○時係與另一被告黃品潔一併提起
    訴訟，嗣因渠二人經多次傳拘未到，黃品潔部分因有裁判上
    一罪之詐欺案件繫屬在先，而為不受理判決，遂僅就被告乙
    ○○部分發佈通緝，且期間自訴人曾多次狀請偵辦，應無罹
    於時效之事由，自訴人不服原審判決，爰提起本件上訴云云
    。
二、按修正刑事訴訟法自民國92年9月1日施行後，採強制委任律
    師為代理人之自訴制度，為自訴制度之重大變革，旨在限制
    濫訴，提高自訴品質，當無分別各審級而異其適用之理。總
    則編第4章第37條第1項明定：自訴人應委任代理人到場，在
    事實審之第二審同應適用。第364條規定：第二審之審判，
    除本章有特別規定外，準用第一審審判之規定，自亦應準用
    第319條第2項、第329條第1項規定，由律師為代理人，提起
    第二審上訴。再刑事案件，一經提起公訴、自訴或上訴而繫
    屬於法院，訴在該審級法院繫屬中，訴訟主體相互間即發生
    訴訟上之權利義務關係，此訴訟關係，法院與當事人均應受
    其拘束，故訴訟繫屬繼續中，訴訟關係固然存在，該繫屬法
    院自應加以審判，但一經終局裁判，審級訴訟關係即已消滅
    。從而自訴案件倘經繫屬之第一審或第二審法院為終局判決
    ，原有審級之訴訟關係即歸於消滅，當事人若提起第二審或
    第三審上訴，乃繫屬於另一審級之開始，與該上訴審發生另
    一審級之訴訟關係，自訴人應依修正後之規定委任律師為代
    理人。再參照刑事訴訟法第38條準用第30條規定及司法院院
    字第1755號解釋，自訴人委任律師為代理人之委任狀，應於
    每一審級提出，第二審審級程序既已重新開始，自訴人自應
    委任律師為代理人。倘自訴人未委任律師為代理人，第二審
    法院應裁定命其補正，且如裁定命自訴人委任律師為代理人
    後，自訴人仍不補正，本乎程序優先原則，即應依現行之刑
    事訴訟法第329條第2項規定，撤銷第一審判決，改判諭知自
    訴不受理，最高法院著有94年度台非字第47號判決、及該院
    94 年度第6、7次刑事庭會議決議可資參照。
三、本件上訴人即自訴人固於修正刑事訴訟法施行前之85年5月
    2日提起自訴，惟併送併辦之偵查案件實行偵查日期則為84
    年7月21日，嗣被告經原審傳拘無著而於85年8月9日發佈通
    緝，致審判無法進行，是本件自開始偵查日起即84年7月21
    日起至通緝之前一日止即85年8月8日止，追訴權既無不行使
    之情形，自不生時效進行之問題，且被告迄未通緝到案，本
    案被告被訴刑法第339條第1項之詐欺罪已罹於追訴權時效，
    改分96年度自緝字第574號案審理，並於96年12月7日為免訴
    判決時，修正刑事訴訟法業已施行，依上所述，原審級訴訟
    關係既已消滅，自訴人於96年12月24日提起第二審上訴，乃
    繫屬於另一審級之開始，自應依修正後之規定委任律師為代
    理人到場進行訴訟程序。茲自訴人未委任律師為代理人，經
    本院裁定命自訴人應於裁定送達之日起5日補正委任律師為
    自訴代理人，該裁定已於97年2月15日送達，有卷附送達證
    書可稽。自訴人於送達生效後，迄今仍未依裁定內容補正，
    其自訴程序違背規定，本乎程序優先原則，應依刑事訴訟法
    第329條第2項規定，由本院撤銷原審之判決，諭知自訴不受
    理，並不經言詞辯論為之。
據上論斷，應依刑事訴訟法第369條第1項前段、第364條、第329
條第2項、第343條、第307條，判決如主文。
中    華    民    國    97    年    3    月    3    日
            刑事第六庭    審判長法  官  李  文  雄
                                法  官  邱  顯  祥
                                法  官  林  靜  芬
上列正本證明與原本無異。
不得上訴                        書記官  高  勳  楠
中    華    民    國    97    年    3    月    3    日


司法院資訊處製作；財團法人民間司法改革基金會備份。
